臺灣士林地方法院交通事件裁定　　　　　　　　　　九十三年度交聲字第二八一號
　　原處分機關　臺北巿交通事件裁決所
　　受處分人即　甲○○
　　異　議　人
右列受處分人因違反道路交通管理處罰條例案件，對於臺北市交通事件裁決所民國九
十三年四月十六日所為之處分（原處分案號：北市裁三字第裁二二─ＡＣＵ二七五八
四一號、北市裁三字第裁二二─ＡＣＵ二七五八四二號裁決書），聲明異議，本院裁
定如左：
    主  文
臺北市交通事件裁決所九十三年四月十六日所為北市裁三字第裁二二─ＡＣＵ二七五
八四二號裁決書所為之處分撤銷。
甲○○汽車駕駛人，駕駛汽車有違反道路交通管理處罰條例第四十八條第二款之行為
，經交通勤務警察制止時，拒絕停車接受稽查而逃逸，處罰鍰新台幣參仟元，並予記
違規點數壹點。
其餘異議駁回。
    理  由
一、按道路交通管理處罰條例第四十八條第二款規定，汽車駕駛人轉彎時，有左列情
    形之一者，處新台幣（下同）六百元以上一千八百元以下罰鍰：二、不依標誌、
    標線、號誌指示者。次按同條例第六十條第一項規定，汽車駕駛人，駕駛汽車有
    違反本條例之行為，經交通勤務警察或依法令執行交通稽查任務人員制止時，不
    聽制止或拒絕停車接受稽查而逃逸者，除按各該條規定處罰外，處三千元以上六
    千元以下罰鍰。再按同條例第六十三條第一項第一款之規定，汽車駕駛人有左列
    各款所列條款之一者，除依原條款處罰鍰外，並予記點：一、有第三十三條、第
    三十八條第一項、第四十條第一項、第四十五條、第四十七條第一款至第四款、
    第四十八條、第四十九條或第六十條第一項、第二項第一款至第三款情形之一者
    ，各記違規點數一點。
二、原處分意旨略以：受處分人即異議人甲○○駕駛車牌號碼二三一─ＣＢ號營業用
    小客車，於民國（下同）九十三年三月五日十八時四十分及四十三分，在台北市
    ○○路、信義路口，經警攔停舉發「未依標誌指示搶先並排左轉」、「拒示駕、
    行照攔停不停駕車逃逸至松山路松德路口攔停」之違規，依違反道路交通管理處
    罰條例第四十八條第二款及第六十條第二項規定，裁處罰鍰一千五百元整，並依
    同條例第六十三條第一項第一款規定，共記違規點數二點。
三、異議意旨略以：舉發當日異議人確有於前揭時、地之駕駛行為，惟當時係綠燈，
    伊並無違規左轉行為亦未駕車逃逸，要求重閱申訴狀及查明兩造陳述是否屬實，
    為此依法聲明異議等語。
四、經查：
　(一)異議人並不否認於原處分所載之違規時間確有駕駛營業用小客車行經違規地點，
    且據證人即舉發本件違規之台北市政府警察局信義分局福德派出所警員乙○○到
    庭證稱異議人駕駛車號二三一─ＣＢ號之計程車，沿信義路六段西向東行進，至
    信義路六段與松德路口時，現場是三時相燈號的路口，異議人並排等著要西向北
    左轉松德路，異議人於左轉燈還沒有亮起就搶先左轉，而且是並排左轉，伊站在
    松德路口，在他左轉後將他攔下來等語（本院九十三年五月十九日訊問筆錄），
    且證人與異議人並無仇隙，衡情應無攀誣異議人之理，其證言應堪採信。又證人
    係依法執行職務之交通員警，製單舉發違反道路交通管理處罰條例違規事實，本
    質上為行政處分，係公務員基於職務上權力，依法就特定之具體事件所為具公法
    上效果之單方行政行為，基於公務員為公法上行為具有公信力之原則，該行政處
    分當可被推定為真正，其據以依法處分之事實認定亦為正確無誤，本此公信原則
    ，乃立法者賦予行政機關制定違反道路交通事件統一裁罰標準及處理細則，使執
    勤警員得當機處分以維護交通秩序、安全之行政目的，反之，若謂公務員一切行
    政行為均需預留證據以證其實，則國家行政勢必窒礙難行。且異議人亦未提出任
    何可資證明警員有故意誣陷或採證錯誤之證據以供調查，本件既無任何證據足資
    證明舉發之事實有誤，則執勤警員本其維護交通秩序、安全職責所為之舉發，自
    應受到合法、正確之推定，堪認異議人確有本件違規左轉之事實。
  (二)次查，證人乙○○證稱在松德路口將異議人攔下，當時異議人有停車，伊當時站
    在異議人駕駛座旁，當場告訴異議人違規情況，並要異議人出示證件，但異議人
    表示他沒有錯，為何要出示證件，為何將他攔下，伊當時有告訴異議人，他是錯
    的，不可以離開，並要開單舉發他，但異議人強行離開，伊也告訴異議人，要取
    締他不服稽查取締，但異議人還是把車開走，伊騎摩托車尾隨異議人之車，在松
    德路、松山路口將異議人攔下來，異議人質疑伊是否是警察並報警，嗣有兩個警
    網過來，異議人才出示他的證件，伊才舉發他不服取締，因為異議人已經逃離伊
    舉發的地點等語（本院九十三年五月十九日訊問筆錄），復觀異議人於台北市交
    通事件裁決所交通違規案件陳述書中亦記載：本人於九十三年三月五日駕車二三
    一─ＣＢ，行駛經信義路左轉松德路時（當時綠燈）即被交通員警攔下，告訴我
    違規並排左轉，但我並未有此違規情形，我告知警員你看錯了，我隨即離開，但
    員警仍不甘休，又至松德路松山路口將我攔下（我隨即迅速報案一一０，並兩次
    報案），請求迅速前來處理此件交通糾紛云云，核與證人乙○○所述取締違規過
    程均相符合，堪認證人前開所述非虛，應堪採信。按內政部警政署於八十八年十
    月十五日研提道路交通管理處罰條例第六十條第一項之修正案時，即因修正前之
    同條文第一項、第二項對於汽車駕駛人，駕駛汽車有違反道路交通管理處罰條例
    之行為，經交通勤務警察或依法令執行交通稽查任務人員制止時，不聽制止或拒
    絕停車接受稽查而逃逸者，僅能依各該條所規定之罰鍰處罰，對於拒絕停車接受
    稽查而逃逸行為並不得再予處罰，致違規駕駛人拒絕停車接受稽查而逃逸情形普
    遍，嚴重危害執勤人員之安全，乃就本條提出修正草案增列加重處罰之規定，嗣
    修法通過汽車駕駛人，駕駛汽車有違反本條例之行為，不聽制止或拒絕停車接受
    稽查而逃逸者科以罰鍰。本件異議人確有不依號誌違規左轉之事實，俱如前段所
    述，警員以其違規左轉制止並示意停車，異議人雖一度停車，惟經警示意出示證
    件，異議人竟拒絕接受稽查並強行駕車離去，任令警員自後騎車追查，應認屬拒
    絕停車接受稽查而逃逸。綜上所述，異議人所辯，要屬事後卸責之飾詞，並無足
    採。
五、按依道路交通管理處罰條例第八十九條規定，法院受理交通事件，準用刑事訴訟
    法之規定，且依刑事訴訟法第三百七十條前段規定：「由被告上訴或為被告利益
    而上訴者，第二審法院不得諭知較重於原審判決之刑」，即所謂「不利益變更禁
    止原則」，惟該原則僅限於原判決適用法條並無不當時始有其適用，苟原判決有
    適用法條不當之情形時，第二審法院即得撤銷原判決，另為適法之判決而得諭知
    較重於原審之刑，此參諸刑事訴訟法第三百七十條後段自明；再依道路交通案件
    處理辦法第二十條規定：「交通法庭認為聲明異議有理由或聲明異議雖無理由，
    而原處分不當或違法者，應以裁定將原處分經聲明異議部分撤銷，並自為裁定。
    」觀之，足徵原裁決機關之處分如有不當及違法時，交通法庭亦得撤銷原處分另
    為適法之裁定，無不利益變更禁止原則之適用，合先敘明。經查本件異議人不依
    號誌違規左轉，誠如前述，原處分機關援引道路交通管理處罰條例第四十八條第
    二款之規定科處罰鍰六百元，並依同條例第六十三條第一項記違規點數一點，並
    無不合，異議人此部分之異議並無理由，應予駁回。至於異議人駕駛汽車違反本
    條例第四十八條第二款之行為，經交通勤務警察制止時，拒絕停車接受稽查而逃
    逸之違規部分，異議人之異議固無理由，俱如前述，惟原處分機關依道路交通管
    理處罰條例第六十條第二項之規定，科處罰鍰九百元，惟查該條例第六十條第二
    項規定必須是汽車駕駛人，駕駛汽車，而該條例第二章「汽車」各條無處罰規定
    時，方有適用之餘地。而本件異議人駕駛汽車不依號誌指示，該條例第四十八條
    第二款已定有處罰規定，自與該條例第六十條第二項之規定不符，原處分機關誤
    引同條例同法條第二項之規定處罰，即有不適用法律之違法，自應由本院依法撤
    銷原裁決機關上開之處分，另依道路交通管理處罰條例第六十條第一項之規定，
    裁處異議人如主文第二項所示之處分，並依同條例第六十三條第一項第一款規定
    ，予以記違規點數一點，以資適法。
六、據上論斷，應依道路交通案件處理辦法第二十條前段，裁定如主文。
中　　　華　　　民　　　國　　九十三　　年　　　六　　　月　　　三　　　日
                          　　    臺灣士林地方法院交通法庭
                                      法　官  杜  惠  錦
右正本證明與原本無異。
如不服本裁定，應於裁定送達後五日內向本院提出抗告狀。
                                      書記官  趙  彩  彤
中　　　華　　　民　　　國　　九十三　　年　　　六　　　月　　　十　　　日
